【裁判字號】    98,審事聲,75
【裁判日期】    980518
【裁判案由】    確定訴訟費用額
【裁判全文】
臺灣臺北地方法院民事裁定            98年度審事聲字第75號
異  議  人  丙○○
            庚○○
            丁○○
            癸○○
            寅○○
            子○○
            丑○○
            己○○
            壬○○
            甲○○
            戊○○
            辛○○
相  對  人  台北市體育處（原名稱台北市立體育場）
法定代理人  乙○○
上列當事人間聲請確定訴訟費用額事件，異議人對於民國98年3
月25日本院98年度審事聲字第289號裁定聲明異議，本院裁定如
下：
    主  文
原裁定廢棄。
相對人應負擔之訴訟費用額確定為：新臺幣貳佰貳拾參萬壹仟參
佰玖拾陸元，及自本裁定送達相對人之翌日起至清償日止，按年
息百分之五計算之利息。
    理  由
一、按訴之變更，固為撤回原訴，以新訴代之；惟係以先提起新
    訴後，再撤回原訴，否則如認先撤回原訴，則新訴係另行起
    訴，而非代替原訴。從而，訴之變更，其性質與民事訴訟費
    用法第6條規定（現行為民事訴訟法第77條之2第1項），以
    一訴主張數項標的相互競合者同（司法院84年第23期司法業
    務研究民事法律專題研究(十一)研究意見參照），其變更或追加
    後訴訟標的之價額超過原訴訟標的之價額者，就其超過部分
    補徵裁判費（民事訴訟法第77條之15第3項規定參照）。又
    起訴後，第一審判決原告全部勝訴，訴訟費用由被告負擔，
    嗣被告提起上訴，原告於第二審審理中為訴之變更，又判原
    告（即被上訴人）全部勝訴，變更之訴訟費用由被告（即上
    訴人）負擔，則變更之前之裁判費用，於變更之訴之價額範
    圍內，亦由被告負擔（臺灣高等法院暨所屬法院83年度法律
    座談會民事類第45號研討結果參照）。
二、本件聲明異議意旨略以：伊雖於請求給付補償金事件之第二
    審審理中為訴之變更，惟乃情事變更使然，變更前之訴訟費
    用竟由伊負擔，實失公允，原裁定顯有違誤，應予廢棄等語
    。
三、經查：
  (一)異議人與相對人間請求給付補償費事件，經本院90年度重訴
    字第3197號裁定駁回起訴，異議人不服提起抗告，經臺灣高
    等法院92年度抗字第3918號裁定廢棄發回，雖又經本院93年
    度重訴更一字第1號判決駁回，然異議人提起上訴（駁回其
    依平均地權條例第77條規定請求之部分，未據聲明不服，該
    部分業已確定），再經臺灣高等法院93年度重上字第295號
    判決除確定部分外廢棄，發回原法院。相對人不服提起上訴
    ，但遭最高法院以94年度台上字第1346號判決駁回上訴，前
    開事件因而發回於第一審法院。迨95年8月11日，本院以94
    年度重訴更二字第5號判決異議人全部勝訴，訴訟費用由相
    對人負擔。相對人提起上訴，異議人於第二審程序為備位聲
    明之追加，雖經臺灣高等法院以95年度重上字第465號判決
    原判決廢棄，駁回異議人在第一審之訴及假執行之聲請，然
    最高法院以96年度台上字第1964號判決除假執行部分外廢棄
    ，發回臺灣高等法院。臺灣高等法院96年度重上更(一)字第17
    1號審理中，異議人以丁○○等人及庚○○等人已各自將耕
    地補償費債權之半數讓與予他方，情事有所變更之理由，為
    訴之變更，除法定遲延利息起算時點外，異議人獲得勝訴判
    決，變更之訴訴訟費用由相對人負擔。相對人雖又提起上訴
    ，然遭最高法院以97年度台上字第1827號裁定駁回，前開民
    事事件至此確定等情，業經本院依職權調取前開民事卷宗查
    明。
  (二)異議人起訴時，預納第一審裁判費新臺幣（下同）953,172
    元，於本院93年度重訴更一字第1號判決駁回起訴後，就核
    定上訴裁判費之裁定繳納抗告費1,000元，另就本院93年度
    重訴更一字第1號判決上訴，繳納裁判費1,000元，其後再對
    臺灣高等法院95年度重上字第465號民事判決提起上訴，繳
    納上訴裁判費1,276,224元，有異議人提出之收據可稽（見
    原裁定卷第5至7頁），異議人合計預納2,231,396元之情，
    堪予認定。
  (三)異議人於臺灣高等法院96年度重上更(一)第171號程序中為聲
    明之變更，雖如前述，惟其變更後之訴訟標的價額並未逾第
    一審起訴時所為之請求，且除法定遲延利息之請求外，異議
    人已獲得勝訴判決，依首揭說明，變更前之訴訟費用自應由
    相對人負擔。準此，相對人應負擔如前所述之第一審裁判費
    、第一審抗告費、第二審抗告費及第三審上訴裁判費
    2,231,39 6元。原裁定逕以異議人之原訴已因訴之變更而撤
    回之理由，認定變更前之訴訟費用由異議人負擔，進而命相
    對人負擔953,172元（即按變更後訴訟標的價額徵收第一審
    裁判費之金額），容有誤會，異議意旨指摘原裁定此部分不
    當，聲明廢棄，為有理由，爰裁定如主文第2項所示。
四、據上論結，本件異議為有理由，依民事訴訟法第240條之4第
    3項，裁定如主文。
中    華    民    國    98    年    5     月    18    日
                  民事第六庭    法    官  許純芳
以上正本係照原本作成
如不服本裁定應於送達後10日內向本院提出抗告狀，並繳納抗告
費新臺幣1,000元，對於本件裁定再為抗告，僅得以其適用法規
顯有錯誤為由，並經原法院之許可者為限。
中    華    民    國    98    年    5     月    19    日
                                書 記 官  陳怡君


司法院資訊處製作；財團法人民間司法改革基金會備份。
